臺灣高等法院刑事裁定
109年度毒抗字第221號
抗  告  人  
即  被  告  陳志忠




上列抗告人即被告因違反毒品危害防制條例案件，不服臺灣新北
地方法院109年度毒聲字第434號，中華民國109年9月17日裁定，
提起抗告，本院裁定如下：
    主  文
抗告駁回。                                             
    理  由
一、原裁定意旨略以：抗告人即被告甲○○（下稱被告）基於施用
    第一級毒品之犯意，於民國108年10月22日下午1時20分許為
    警採尿時回溯26小時內之某時許，在不詳地點，施用第一級
    毒品海洛因1次。嗣被告因另案通緝為警緝獲，經其同意於1
    08年10月22日下午1時20分許為警採尿送驗，結果呈嗎啡陽
    性反應乙節，有勘察採證同意書、台灣檢驗科技股份有限公
    司濫用藥物檢驗報告、桃園市政府警察局楊梅分局（下稱楊
    梅分局）被採尿人尿液暨毒品真實姓名與編號對照表各1份
    在卷可稽。又第一級毒品海洛因經注射或吸入人體後，約百
    分之80於24小時內自尿中排出，一般而言，尿液中能否驗出
    嗎啡陽性反應與其投與量、投與途徑、採尿時間、個人體質
    及檢測方法之靈敏度有關，國外曾有文獻報導注射6毫克之
    海洛因鹽酸鹽，其代謝物嗎啡之平均可檢出時限約為26小時
    ，業經行政院衛生署藥物食品檢驗局（現改制為行政院衛生
    福利部食品藥物管理署，下稱食藥署）於81年9月8日以藥檢
    壹字第8114885號函示明確，且上開送驗尿液係以氣相層析
    質譜儀法進行確認，已足排除偽陽性反應之可能，復參以被
    告自承先前有施用第一級毒品海洛因之行為，足見其並非未
    曾接觸毒品之人，可佐其確有施用第一級毒品海洛因之犯行
    ，是被告於108年10月22日下午1時20分許為警採尿往前回溯
    26小時內之某時，在中華民國領域內之不詳地點，確有施用
    第一級毒品海洛因1次無訛。另被告最近1次因施用毒品案件
    ，經觀察、勒戒後認有繼續施用毒品之傾向，而執行強制戒
    治，於93年9月11日因停止處分執行出所，有本院被告前案
    紀錄表可參，距本件施用毒品犯行已逾3年，是檢察官聲請
    將被告送觀察、勒戒，核無不合，爰依毒品危害防制條例第
    20條第1項、觀察勒戒處分執行條例第3條第1項之規定，裁
    定送勒戒處所觀察、勒戒，其期間不得逾2月等語。
二、抗告意旨略以：被告於108年10月22日因另案通緝為警緝獲
    時，並未查扣任何毒品或其相關的違禁物，因警方稱「通緝
    到案就是要驗尿」，被告誤認不同意也不行，只得配合採集
    尿液，並簽署採尿同意書，但被告並非自願採尿，即使簽名
    同意也非自願性，員警採集之尿液係屬違法取得之證據云云
    。　　
三、按毒品危害防制條例108年12月17日修正之條文施行前犯第1
    0條之罪之案件，於修正施行後，偵查中之案件，由檢察官
    依修正後規定處理；審判中之案件，由法院或少年法院（地
    方法院少年法庭）依修正後規定處理；依修正後規定應為不
    起訴處分或不付審理之裁定者，法院或少年法院（地方法院
    少年法庭）應為免刑之判決或不付審理之裁定，該條例第35
    條之1第1款、第2款分別定有明文。本件被告行為後，毒品
    危害防制條例第20條之規定已於109年1月15日修正公布，並
    自同年7月15日施行，依前述毒品危害防制條例第35條之1第
    1款、第2款規定，本案被告施用毒品之犯行，應依修正後規
    定處理。次按犯毒品危害防制條例第10條之罪者，檢察官應
    聲請法院裁定，或少年法院（地方法院少年法庭）應先裁定
    ，令被告或少年入勒戒處所觀察、勒戒，其期間不得逾2月
    ；依前項規定為觀察、勒戒或強制戒治執行完畢釋放後，3
    年後再犯第10條之罪者，適用前2項之規定，同條例第20條
    第1項、第3項亦分別定有明文。修正後毒品危害防制條例第
    23條第2項，既僅規定「觀察、勒戒或強制戒治執行完畢釋
    放後，3年內再犯第10條之罪者，檢察官或少年法院（地方
    法院少年法庭）應依法追訴或裁定交付審理」，則其再犯（
    含3犯以上）如距最近1次犯該罪經依第20條第1項、第2項規
    定令觀察、勒戒或強制戒治執行完畢釋放後，已逾3年者，
    即應再令觀察、勒戒，不因其間是否另犯該罪經起訴、判刑
    或執行而受影響，俾落實此次寬厚刑事政策之變革（最高法
    院109年度台上字第3098號刑事判決意旨參照）。
四、經查：
  ㈠被告於108年10月22日下午1時20分許為警採尿採集之尿液，
    經送台灣檢驗科技股份有限公司以酵素免疫分析法（EIA）
    初步檢驗，再以氣相層析質譜儀法（GC/MS）確認檢驗之結
    果，呈嗎啡陽性反應，且嗎啡檢出濃度達1794ng/mL，有該
    公司108年11月7日濫用藥物檢驗報告、勘察採證同意書、楊
    梅分局被採尿人尿液暨毒品真實姓名與編號對照表各1份附
    卷可憑（見臺灣桃園地方檢察署108年度毒偵字第6926號卷〈
    下稱毒偵字第6926號卷〉第19頁至第23頁）。又尿液初步檢
    驗係採用免疫學方析法，對結構類似之成分，可能產生毒品
    反應；惟經以氣相層析質譜儀分析法進行確認者，均不致產
    生偽陽性反應。且依據Clark's Isolation and Identifica
    tion of Drugs第二版記述：施用海洛因後24小時內經由尿
    液排出之量可達使用劑量之百分之80，至於施用多久後仍可
    檢出相關成分，依據Cone及Welch發表於Journal of Analyt
    ical Toxicology（1991）之報告，可檢測到嗎啡之期間平
    均約可達26小時等情，業經食藥署於92年6月20日及90年5月
    4日分別以管檢字第0920004713號、第093902號函函述甚明
    。準此，被告之尿液經以氣相層析質譜儀分析法檢驗，既係
    呈嗎啡陽性反應，顯見被告應有在108年10月22日下午1時20
    分許為警採尿前回溯26小時內某時施用第一級毒品海洛因之
    行為甚明。是以，被告前因施用毒品案件，經裁定送觀察、
    勒戒後，認有繼續施用傾向而經裁定送強制戒治，於93年9
    月11日因執行完畢出所，既有本院被告前案紀錄表可佐，可
    知距本件施用毒品犯行已逾3年，參諸前開規定及說明，檢
    察官聲請將被告送勒戒處所觀察、勒戒，於法即無不合。
　㈡被告雖執前詞提起抗告；然本件被告係因另案違反毒品危害
    防制條例案件遭通緝為警查獲，而查獲員警衡酌被告之毒品
    前科紀錄，於被告簽署勘察採證同意書後，由被告親自採集
    尿液並於檢體上封緘捺印等節，有被告108年10月22日警詢
    筆錄可憑（見毒偵字第6926號卷第5頁至第6頁），是被告同
    意接受員警採尿之調查，既經記載於筆錄及勘察採證同意書
    內，自可認被告係基於其自由意志而為採尿，並非出於員警
    之強制處分為之。況被告於偵查時亦供承：警局所採尿液是
    由我親自排放封緘，對採尿過程及尿液報告呈第一級毒品海
    洛因陽性反應均無意見，希望法官可以趕快判刑，跟我現在
    在執行之罪刑合併在一起執行等語（見毒偵字第6926號卷第
    69頁至第71頁、臺灣新北地方檢察署109年度毒偵字第2953
    號卷第5頁），倘被告並非基於自由意志而採尿，何以於歷
    次偵查中均未提出抗辯，甚曾表示希望可盡快執行？被告嗣
    後以此為辯，實不足取。
五、綜上所述，原裁定以被告施用第一級毒品海洛因之犯行事證
    明確，且符合觀察、勒戒之要件，依毒品危害防制條例第20
    條第1項及觀察勒戒處分執行條例第3條第1項規定，裁定將
    被告送勒戒處所觀察、勒戒，核無違誤，被告仍執前詞提起
    抗告，並無理由，應予駁回。
據上論斷，應依刑事訴訟法第412條，裁定如主文。
中　　華　　民　　國　　109 　年　　10　　月　　27　　日
                  刑事第四庭  審判長法　官  陳筱珮
                                    法　官  吳元曜
                                    法　官  羅郁婷
以上正本證明與原本無異。
不得再抗告。
                                    書記官  蔡易霖
中　　華　　民　　國　　109 　年　　10　　月　　27　　日